臺灣臺中地方法院民事判決
110年度訴字第568號
原      告  隆慶電器行

法定代理人  黃惠敏  

訴訟代理人  周復興律師
複 代 理人  紀佳佑律師
被      告  林復洲  

            林宏柏  
上二人共同
訴訟代理人  張芸慈律師
            練家雄律師
上列當事人間給付貨款等事件，本院於民國111年4月19日言詞辯
論終結，判決如下：
    主    文
一、被告林宏柏應給付原告新台幣（下同）259萬7892元，及自
    民國111年1月29日起至清償日止，按年息5%計算之利息。
二、原告其餘之訴駁回。
三、訴訟費用由被告林宏柏負擔50%，餘由原告負擔。
四、本判決第一項原告勝訴部分，於原告以86萬元為被告林宏柏
    供擔保後，得假執行；但被告林宏柏如以259萬7892元為原
    告預供擔保，得免為假執行。
五、原告其餘假執行之聲請駁回。　　　　　　　　
    事實及理由
壹、程序方面：
    按訴狀送達後，原告不得將原訴變更或追加他訴，但擴張或
    減縮應受判決事項之聲明者，不在此限；又不變更訴訟標的
    ，而補充或更正事實上或法律上之陳述者，非為訴之變更或
    追加，民事訴訟法第255條第1項第3款及第256條分別定有明
    文。經查，原告起訴時以「黃惠敏」為本件原告（見本院卷
    一第11頁），惟原告主張之買賣關係是存在於隆慶電器行與
    被告二人間，且隆慶電器行係以黃惠敏為登記負責人之合夥
    商號（見本院卷一第91頁），經本院闡明後，乃於111年1月
    27日以書狀更正原告為「隆慶電器行」，並以「黃惠敏」為
    法定代理人（見本院卷二第131至132頁），核屬補充及更正
    法律上之陳述，非為訴之變更或追加。另原告於111年3月10
    日言詞辯論期日，將訴之聲明利息起算日變更為自被告收受
    111年1月27日民事撤回暨更正㈡狀繕本之翌日起算（即111年
    1月29日）（見本院卷二第180頁），則屬減縮應受判決事項
    之聲明，均合於上開規定，應予准許。
貳、兩造主張：
一、原告主張：
  ㈠被告林復洲於格力電器公司擔任業務，與原告法定代理人因
    業務往來已結識20餘年，其於107年間聲稱其子即被告林宏
    柏計畫於網路平台上銷售高價值營養品，欲以客戶購買營養
    品後，得以低價加購電器之條件吸引消費者，乃遊說原告與
    被告配合，經原告同意後，兩造即約定由原告出貨予被告或
    被告指定之人，被告會於每月月初結清上月貨款，原告則直
    接以客戶名義為買受人開立統一發票。原告於107年11月20
    日開始出貨，被告就107年11、12月之貨款尚正常支付，詎
    自108年1月份後即開始積欠，迄至108年4月份已累計5,195,
    784元（計算式：1月份尚欠貨款184,882元+2月份尚欠貨款1
    ,747,243元+3月份尚欠貨款2,874,969元+4月份尚欠貨款388
    ,690元＝5,195,784元）剩餘貨款未付（下稱系爭貨款），雖
    經原告一再催促，被告仍百般拖延，拒不還款，原告自得依
    買賣法律關係，請求被告連帶給付5,195,784元。
　㈡本件買賣一開始是由被告林復洲引薦被告林宏柏予原告，並
    於107年11月20日成立LINE群組，邀請包括原告及林宏柏等
    人加入該群組（下稱訂貨群組），並由林復洲先行向原告訂
    貨及指定收貨人、送貨地點、交貨方式，後始由林宏柏於群
    組内向原告訂貨，無論是由林復洲或林宏柏向原告訂貨，過
    程皆為林復洲所知悉，況本件交易金額涉及數百萬，原告實
    係出於與林復洲多年情誼，始同意被告以此方式進行交易。
　　被告自應對原告負連帶清償責任。
　㈢訴外人黃晨翔雖與被告林宏柏共同經營蝦皮網站，然從未直
    接向原告訂購商品，亦未曾給付原告貨款，僅曾至原告處取
    貨或交付貨款，原告當時僅知悉黃晨翔為被告之助手，代林
    宏柏取貨及交付部分貨款，直至被告無力支付貨款後，經原
    告多次與林復洲協商，始自林復洲處知悉黃晨翔為蝦皮網站
    賣家之登記負責人，本件買賣契約是存在被告與原告間，至
    為灼然。
　㈣被告於108年3月間開始拖延貨款，原告一直有以LINE及電話
    向被告催討，並於108年6月21日對被告提出刑事詐欺告訴，
    直至被告獲另案不起訴確定後，原告始提起本訴，顯見原告
    有一再向被告催討系爭債務，自應有中斷時效之效果，故原
    告系爭貨款請求權，應自原告就另案不起訴處分聲請再議遭
    駁回之時即109年4月27日起算6個月中斷時效。
  ㈤並聲明：被告應連帶給付原告5,195,784元，及自民事撤回暨
    更正㈡狀繕本送達之翌日（即111年1月29日）起至清償日止
    ，按年息5%計算之利息；願供擔保，請准予宣告假執行。
二、被告抗辯稱：
  ㈠本件係因被告林宏柏之友人黃晨翔於蝦皮網站上販賣電器，
    黃晨翔於知悉林宏柏父親即被告林復洲已從事電器業務多年
    ，有管道取得便宜且穩定之電器貨源後，便要求林宏柏為其
    媒介相關電器行，而林宏柏為替林復洲開拓電器業務、培養
    電器業人脈，便應允代為詢問林復洲，林復洲便介紹原告成
    為黃晨翔之供貨商。而林宏柏為繼續為林復洲建立公關人脈
    ，便允諾以黃晨翔之使者身分，代黃晨翔向原告叫貨，並因
    而於LINE創立有兩造及訴外人黃晨翔為成員之訂貨群組，但
    林復洲自媒介其等認識後，即未再介入原告與黃晨翔間買賣
    交易。
  ㈡關於買賣交易過程，係由黃晨翔先將蝦皮訂單資料告訴林宏
    柏後，林宏柏即將相同之資料轉知原告，原告再依黃晨翔指
    示送貨至其指定地點。
　　自林宏柏與黃晨翔間上開LINE對話可知，黃晨翔均精準指示
    林宏柏代為轉達予原告確切之電器訂貨型號、送達對象、送
    貨地址、送貨時間點等交易重要資訊，林宏柏並無權限變更
    黃晨翔指示之訂單資訊，顯見林宏柏僅立於使者身分，代轉
    黃晨翔欲傳達向原告之訂貨意思表示，黃晨翔始為原告之交
    易對象甚明。至於蝦皮買家之貨款均先匯入黃晨翔於中國信
    託文心分行設立之帳號：000000000000帳戶，原告則以買受
    人之名義開立相關發票，之後黃晨翔再以匯款或直接交付現
    金方式，將應付款項給付原告，偶爾黃晨翔亦會囑託林宏柏
    交付貨款予原告。由上足見，本件買賣契約應係存在於原告
    與訴外人黃晨翔間，從而，被告等當無依民法第367條規定
    負給付貨款之義務，原告主張並無理由。
　㈢原告販賣電器之對價自屬商人所供給商品之代價，本件自應
    適用民法第127條第8款之2年短期時效。是縱認被告有給付
    系爭貨款之義務，惟原告遲至110年1月21日始提出本件訴訟
    ，則系爭貨款中108年1月份184,882元部分，依民法第127條
    第8款規定，已罹於2年時效，被告自得拒絕給付。
　㈣並聲明：駁回原告之訴及假執行之聲請；如受不利判決，請
    准供擔保免為假執行。
參、兩造不爭執及爭執事項
一、不爭執事項：
　㈠訴外人黃晨翔於107年11月間以蝦皮帳號「sean 0000000」成
    立賣場販售家電之貨源係由原告提供；原告係自107年11月
    開始至108年4月止，陸續依據被告林宏柏指示（按：林宏柏
    稱是直接轉貼自黃晨翔傳送之訂單訊息）出貨至指定地點，
    並直接開立統一發票予買受人。（見本院卷一第13、279、2
    86至320頁，卷二第85頁）
　㈡被告林宏柏係透過其父即被告林復洲介紹認識原告之法定代
    理人，雙方交易方式是經由被告林宏柏告知原告蝦皮買家之
    訂貨資料，由原告直接出貨或訴外人黃晨翔前往原告店面取
    貨，並由原告直接開立買受人為蝦皮買家之統一發票，其後
    蝦皮買家貨款直接匯入訴外人黃晨翔於中國信託文心分行設
    立之帳號：00000000000帳戶，再由被告林宏柏或訴外人黃
    晨翔以交付現金或匯款方式給付原告貨款。（見本院卷一第
    85至86、279至280、286至320、366頁，卷二第81、84、87
    頁）
二、爭執事項： 
　㈠被告是否均係買賣契約關係之當事人？
　㈡被告抗辯系爭貨款中就108年1月份之貨款184,882元，已罹於
    民法第127條第8款規定之兩年時效，有無理由？
　㈢原告以買賣契約關係請求被告連帶給付貨款5,195,784元，有
    無理由？
肆、本院判斷：
一、被告林宏柏係本件買賣契約之當事人，應負給付買賣價款之
    責任，被告林復洲則不用就本件買賣價款負責：
  ㈠被告林宏柏與證人黃晨翔係蝦皮拍賣網站之經營者：
    本件黃晨翔於本院111年1月25日言詞辯論期日證稱：被告林
    宏柏與伊一起作網路生意，林復洲是林宏柏父親，林復洲參
    與什麼角色伊不清楚，賣電器部分，是林宏柏找伊一起做，
    伊沒有出錢，伊負責在蝦皮帳號上架設帳號，把產品公布上
    去，伊負責賣、銷售，大部分跟客戶溝通及聊天都是伊，少
    部份是林宏柏，林宏柏負責的是確認客戶下訂單後，他整理
    好，會向隆慶電器行或其他電器行叫貨，依購買的金額伊會
    抽成，其餘交給林宏柏，林宏柏負責去交付貨款，伊不曉得
    林宏柏私下有無跟林復洲做，但伊參與的部分林復洲並沒有
    出現，只是伊去隆慶電器行簽收時，會看到店家簽收單的抬
    頭是寫林復洲，除了隆慶電器行外，去其他電器行調貨時，
    單子大部分都是寫林復洲的名字等語（見本院卷81、82頁）
    。又被告林復洲於臺灣臺中地方檢察署108年度偵字第29518
    號偵查中陳稱：伊是電器的業務，與黃惠敏所經營之隆慶電
    器行已配合20年，因為伊兒子林宏柏和友人黃晨翔想在網路
    上賣電器，所以才介紹林宏柏與黃惠敏認識，並組了一個LI
    NE群組，伊只有介紹，後續伊沒有向黃惠敏叫貨，都是由林
    宏柏叫貨，伊雖然有幫忙拿貨款給黃惠敏過，但伊對林宏柏
    、黃晨翔等業務並未參與等語（見臺中地檢署108年度偵字 
     第29518號卷249至257頁、263、264頁）。足證被告林復洲
    係出於幫助其子即被告林宏柏之意始將黃惠敏介紹給林宏柏
    認識，於網路上之購物網站應係由林宏柏與黃晨翔所共同經
    營賣電器，被告林宏柏辯稱其僅係立於黃晨翔之使者身分云
    云，顯係為規避相關法律責任之避重就輕之詞，與事實不符
    。
  ㈡承上所述，林宏柏與黃晨翔係購物網站之共同經營者，則其
    等向原告所訂購出售與網購者之電器，既係由林宏柏訂貨，
    黃晨翔取貨，皆有積極參與買賣行為，故林宏柏與黃晨翔均
    應認係與原告電器買賣契約之當事人，亦即，本件原告依買
    賣契約關係請求林宏柏給付買賣價款，自屬有據。
　㈢茲有爭議者，係被告林復洲對被告林宏柏向原告所訂購之電
    器，是否為買賣契約之當事人，而應負給付價款之責任？原
    告主張被告林復洲遊說其出貨被告林宏柏於網路上之平台交
    易，亦係買賣契約之當事人等語。然該事實已為被告林復洲
    否認，依法原告就其主張之事實，自應負舉證之責任。經查
    ：
　　1.原告之法定代理人黃惠敏於臺灣臺中地方檢察署108年11
　　  月14日偵查中陳稱：林復洲說要做網路生意要向原告調貨
　　  ，請原告出貨，林復洲用Line叫貨，後來設群組，裡面加
　　  入林宏柏，林宏柏會跟伊叫貨，黃晨翔有加入群組但不會
　　  向伊叫貨，林宏柏大約在107年11月開始叫貨，距離林復
　　  洲叫貨的一週內，107年11月貨款已由林復洲給現金，林
　　  宏柏加入群組向伊調貨後，林復洲就停止叫貨，都讓林宏
　　  柏跟伊叫貨，後面都是林宏柏叫貨的等語（見偵查卷34、
　　  35頁）。而依原告起訴狀所述及所提出之出貨明細資料可
　　  知，本件買賣尚未付清之貨款係從108年1月起之貨品（見
　　  本院卷13頁、25頁），足認未付貨款之貨品均係被告林宏
　　  柏所訂購用於其與黃晨翔所經營網路購物網站銷售所用。
　　2.兩造均不爭執被告林復洲另擔任格力電器公司之業務而與
 　   黃惠敏認識多年，本件係因被告林宏柏與證人黃晨翔要經
　　  由網拍購物，就電器部分經由林復洲介紹與黃惠敏認識，
　　  故原告方面當明確知悉出售之電器係用於網路販售之用，
　　  且係使用被告林復洲之名義向原告訂貨。而依證人黃晨翔
　　  上開之證述內容可知，本件網路購物生意係由被告林宏柏
　　  與證人黃晨翔所共同經營，故實質上向原告訂購電器之人
　　  當係拍賣網站之經營者即被告林宏柏與黃晨翔二人，被告
　　  林復洲充其量僅係介紹者之角色，初始固由林復洲出面向
　　  原告訂貨，然於其後於原告接受被告林宏柏之訂購且明知
　　  係用於經由網拍業務後，相關電器之買賣關係應存在於原
　　  告與被告林宏柏及黃晨翔間，即自107年11月間起之訂貨
　　  ，被告林復洲已難認係買賣關係之當事人。亦即，基於買
　　  賣契約關係，原告僅得對被告林宏柏及證人黃晨翔有所主
　　  張，尚不得對被告林復洲有所請求。
　㈣至於原告主張被告林復洲應與被告林宏柏就尚未給付之買賣
    價款付連帶給付責任乙節，則因本件被告林復洲就尚未給付
    之價款並非契約當事人，已如前述，且原告亦未能舉證證明
    被告林復洲就被告林宏柏所未給付之買賣價款，有何應負連
    帶責任之事實及法律依據，其空言被告林復洲應與被告林宏
    柏負連帶給付責任，顯無足採。
二、系爭貨款中就108年1月份之貨款184,882元，尚未罹於2年之
    消滅時效：
　㈠原告係從事販售電器之商號，與客戶間交易頻繁，其販賣電
    器之對價自屬商人所供給商品之代價，而應適用民法第127
    條第8款2年消滅時效。
　㈡又相關原告於107年11月至108年4月之進銷項憑證明細資料，
    亦有財政部中區國稅局彰化分局110年3月24日中區國稅彰化
    銷售字第1102253921號函所附進銷項平證明係資料表可憑（
    見本院卷一101至272頁），相關資資料所載內容核與原告提
    出銷貨簿明細資料（見本院卷一第25至35頁）所載統一發票
    號碼及金額一致；而被告林宏柏於臺灣臺中地方檢察署偵查
    中亦陳稱：黃晨翔與伊一起合作的蝦皮網站，銷售總額共59
    0幾萬，而黃晨翔跟她妹妹及朋友另外開好幾個平台，透過
    伊叫貨，這樣全部加起來大概有800至850萬之間，但我只從
    黃晨翔那邊拿到320幾萬元等語（見偵查卷37頁）。足證原
    告所提出上開銷貨簿明細資料主張本件自108年1月起之未付
    款總計有519萬5784元乙情，確屬可採。
　㈡按消滅時效依法應自請求權可行使時起算，故應判定者係系
    爭108年1月份之貨款184,882元其時效應自何時起算？查原
    告於臺灣臺中地方檢察署108年11月14日偵查中陳稱：有口
    頭約定隔月的17日結算一次，107年11月的貨就在12月17日
    算等語（見偵查卷34頁）。而觀諸兩造間之交易模式，不定
    時訂貨出貨，或親拿或寄送，實不可能每筆訂貨旋即要求付
    款，且另有運送費用之計算問題，自無法於每月月底或隔月
    月初即可彙算清楚，故兩造約定每月結算一次，且於隔月17
    日結算，實係合理之交易模式，原告上開所稱，應足採憑。
    則兩造延續該交易模式，就108年1月之貨款，自係於108年2
    月17日結算，原告亦自斯時起得請求被告付款，故消滅時效
    期間應自108年2月17日起算，而於110年2月17日其期間始屆
    滿，本件原告係110年1月21日提起本件訴訟（見本院卷一第
    11頁收件戳章），依法尚未罹於消滅時效。
三、本件原告對被告林宏柏得請求之買賣價款為若干？
　㈠按民法第271條規定：「數人負同一債務或有同一債權，而其
    給付可分者，除法律另有規定或契約另有訂定外，應各平均
    分擔或分受之；其給付本不可分而變為可分者亦同。」在可
    分債務，債權人對各債務人只能請求其分擔部分，就超過部
    分，債務人並無清償之義務（最高法院87年台上字第2360號
    判決意旨參照）。本件原告係請求給付買賣價款，為金錢之
    債，其給付標的之性質係可分，故有上開規定之適用。
　㈡本件原告明知其出售之電器係被告林宏柏與黃晨翔用供網路
    販賣所用，而就108年1月起之電器貨品，係由被告林宏柏向
    原告訂貨，黃晨翔取貨，其等經營網購業務，皆有積極參與
    與原告之買賣行為，故林宏柏與黃晨翔均應認係與原告電器
    買賣契約之當事人，亦即，本件原告依買賣契約關係請求林
    宏柏給付買賣價款，自屬有據。然因本件應負買賣契約之給
    付價款責任者係被告林宏柏與證人黃晨翔，則依上揭說明，
    買賣價金係金錢之債係屬可分之債，故應由買受人即被告林
    宏柏與黃晨翔各負擔2分之1。
　㈢從而，本件原告依法僅得向被告林宏柏請求2分之1之買賣價
    款。而原告得請求未付之買賣價款係519萬5784元，已如前
    述，故依法原告得請求被告林宏柏給付之金額係259萬7892
    元（0000000x1/2=0000000元）。其逾此部分之請求，即屬
    無據，不應准許。
四、綜上，本件原告依買賣契約之法律關係，請求被告林宏柏給
    付259萬7892元，及自111年1月29日起至清償日止，按年息5
    %計算之利息，為有理由，應予准許，其逾此部分之請求，
    為無理由，應予駁回。
五、兩造陳明願供擔保，聲請宣告假執行及免為假執行，經核均
    無不合，爰分別酌定相當擔保金額准許之。至原告敗訴部分
    ，其假執行之聲請即失其依據，應併予駁回。
六、本件事證已經明確，兩造其餘主張舉證及攻擊防禦方法，核
    與判決結果不生影響，故不一一論述。　　
伍、結論：原告之訴為一部有理由，一部無理由，依民事訴訟法
    第79條、第390條第2項、第392條第2項，判決如主文。
中　　華　　民　　國　　111 　年　　5 　　月　　31　　日
                  民事第二庭    法  官  李悌愷
正本係照原本作成。
如對本判決上訴，須於判決送達後20日內向本院提出上訴狀（須
附繕本）。如委任律師提起上訴者，應一併繳納上訴審裁判費。
中　　華　　民　　國　　111 　年　　5 　　月　　31　　日
                                書記官  蘇文熙